---
title: "ch09_Markdown"
author: "Hong, Gil-Dong"
date: '2021 7 9 '
output:
  html_document: default
  word_document: default
---

# 9장 데이터 분석 보고서 만들기(큰 제목)

## R Markdown이란? (부제목)

마크다운 문법으로 R 코드 작성해 [HTML](https://ko.wikipedia.org/wiki/HTML) 로 변환할 수 있습니다. R마크다운을 이용하면 분석과정과 결과를 기술할 수 있기 때문에 **재현 가능성(bold체)**을 갖춘 *데이터 분석 보고서(이텔릭)*를 만들 수 있습니다.
문자 앞뒤에 ~~특수문자~~ 를 넣으면 취소선을 만듭니다.


### R Markdown 문법 예제
아래와 같이 작성하면 코드와 함께 summary(cars)를 실행한 결과물이 출력됩니다.


```{r}
summary(cars)
```

별도로 이미지파일을 붙여넣는 작업을 하지 않아도 아래의 그래프를 삽입할 수 있습니다.

```{r}
library(ggplot2)
ggplot(iris, aes(x=Petal.Length, y=Petal.Width, col=Species)) +
  geom_point()
```

#### 11.datasets::cars데이터 셋을 이용하여 속도에 대한 제동거리의 산점도와 적합도(신뢰구간
그래프)를 나타내시오(단, 속도가 5부터 20까지 제동거리 0부터 100까지만 그래프에 나타
냄).


```{R}
library(ggplot2)
ggplot(cars, aes(x=speed, y=dist)) + geom_point() + 
  coord_cartesian(ylim= c(0, 100), xlim=c(5, 20)) + geom_smooth(method='lm')
```

# 12.gapminder::gapminder 데이터 셋을 이용하여 1인당국내총생산에 대한 기대수명의 산점도를 대륙별 다른 색으로 나타내시오.
```{r}
library(ggplot2)
head(gapminder)
ggplot(gapminder, aes(x=gdpPercap, y=lifeExp, color=continent)) + geom_point()
```

# 13. gapminder::gapminder 데이터 셋을 이용하여 기대 수명이 70을 초과하는 데이터에 대해 대륙별 데이터 개수

```{r}
head(gapminder)
gapminder %>% 
  group_by(continent, lifeExp) %>% 
  summarise(n = n()) %>% 
  filter(lifeExp > 70) %>% 
  ggplot(aes(x=continent, y=n, fill=continent)) +
  geom_bar(stat='identity')
```

# 14. gapminder::gapminder 데이터 셋을 이용하여 기대수명이 70을 초과하는 데이터에 대해
# 대륙별 나라 갯수.



```{r}
gapminder %>% 
  group_by(continent,country,lifeExp) %>% 
  filter(lifeExp >70) %>% 
  summarise(n = n()) %>%
  ggplot(aes(x=continent, y=n, fill=continent)) +
  geom_bar(stat='identity')
```  

  

# 15. gapminder::gapminder 데이터 셋을 이용하여 대륙별 2007년도(저번에 이부분 뺌) 기대
# 수명의 사분위수를 시각화
```{r}
head(gapminder)
gapminder %>% 
  group_by(continent,year) %>% 
  filter(year == 2007) %>% 
  ggplot(aes(x=continent, y=lifeExp, color=continent))+ 
  geom_boxplot()
```

# 16. gapminder::gapminder 데이터 셋을 이용하여 년도별로 gdp와 기대수명과의 관계를 산
# 점도를 그리고 대륙별 점의 색상을 달리 시각화
```{r}
gapminder %>% 
  group_by(continent,year,gdpPercap,lifeExp) %>% 
  ggplot(aes(x=gdpPercap,y=lifeExp, color=continent))
```


# 17. gapminder::gapminder 데이터 셋에서 북한과 한국의 년도별 GDP 변화를 산점도로 시각
# 화하시오(북한:Korea, Dem. Rep. 한국:Korea, Rep. substr(str, start, end)함수 이용)
```{r}
head(gapminder)
edit(gapminder)
gapminder %>% 
  group_by(continent,year,gdpPercap) %>% 
  filter(country=='Korea, Dem. Rep.' | country == 'Korea, Rep.') %>% 
  ggplot(aes(x=year,y=gdpPercap, col=country)) +
  geom_point(pch=1)
```

# 18. gapminder::gapminder 데이터 셋을 이용하여 한중일 4개국별 GDP 변화를 산점도와 추
# 세선으로 시각화 하시오.
```{r}
gapminder %>% 
  group_by(continent,year,gdpPercap) %>% 
  filter(country=='Korea, Dem. Rep.' | country == 'Korea, Rep.' | country == 'Japan' | country == 'China') %>% 
  ggplot(aes(x=year,y=gdpPercap, col=country)) +
  geom_line()
```
# 19. gapminder::gapminder 데이터 셋에서 한중일 4개국별 인구변화 변화를 산점도와 추세선
# 으로 시각화 하시오(scale_y_continuous(labels = scales::comma)추가시 우측처럼)
```{r}
gapminder %>% 
  group_by(continent,year,pop) %>% 
  filter(country=='Korea, Dem. Rep.' | country == 'Korea, Rep.' | country == 'Japan' | country == 'China') %>% 
  ggplot(aes(x=year,y=pop, col=country)) +
  geom_line()+
  scale_y_continuous(labels = scales::comma)
```
 
# 20. Ggplot2::economic 데이터 셋의 개인 저축률(psavert)가 시간에 따라 어떻게 변해 왔는
# 지 알아보려 한다. 시간에 따른 개인 저축률의 변화를 나타낸 시계열 그래프와 추세선을 시각
# 화하시오
```{r}
head(economics)
ggplot(economics, aes(x=date, y=psavert)) +
  geom_line(col='red') + geom_smooth()
```