#--------------------------------#
#### 11장. 최종예제(사례연구) ####
#--------------------------------#

#### 0 패키지 설치 및 로드하기 ####

install.packages('foreign')
library(foreign) # SPSS 파일 불러오기
library(dplyr) # 전처리
library(doBy) # 전처리
library(ggplot2) # 시각화
library(readxl) # 엑셀파일 불러오기(code_job의 데이터)
rm(list=ls(all.names=T))



#### 1. 데이터를 불러와 원하는 필드만 추출 ####

# (1) SPSS 파일을 데이터 프레임으로

```{r}
raw_Welfare <- read.spss(file='D:/jk/bigdata/download/sharedBigdata/Koweps/Koweps_hpc10_2015_beta1.sav', to.data.frame = T)

dim(raw_Welfare)
View(raw_Welfare)



raw_welfare <- read.spss(file='D:/jk/bigdata/download/sharedBigdata/Koweps/Koweps_hpc10_2015_beta6.sav', to.data.frame = T,
                         reencode = 'utf-8')
dim(raw_welfare)
View(raw_welfare)
head(raw_welfare,1)
```

# (2) 필요한 필드만 select
```{r}
welfare <- raw_welfare[,c('h10_g3','h10_g4','h10_g10','h10_g11',
                      'h10_eco9','p1002_8aq1','h10_reg7')]

dim(welfare)
head(welfare)
```
# (3) 변수명 변경
```{r}
welfare <- rename(welfare, gender= h10_g3, #성별
                  birth = h10_g4, #연도
                  marriage = h10_g10, # 혼인
                  religion = h10_g11, # 종교
                  code_job = h10_eco9, # 직업코드
                  income = p1002_8aq1, # 월급
                  code_region = h10_reg7) # 지역코드
welfare

head(welfare)

table(is.na(welfare))

colSums(is.na(welfare))

```
# 2. 1번 문제의 결과인 data.frame변수를 이용하여 성별에 따른 월급 차이가 있는지를 분석하시오. 채점기준 ① gender 필드 변수의 이상치가 있는지 확인하고 이상치 값 처리를 한다(1점).
```{r}
table(welfare$gender, useNA='ifany') # 이상치 없음
# 채점기준 ② gender 필드 변수의 결측치를 확인한다(1점).
table(is.na(welfare$gender)) # 결측치 없음

# 채점기준 ③ gender의 값이 1은 male로 2는 female로 변경하고 gender의 타입을 factor로 변경한다(1점).
welfare$gender <- ifelse(welfare$gender==1, 'male','female')

table(welfare$gender)
welfare$gender <- factor(welfare$gender, levels=c('male','female'))

```
# 채점기준 ④ 성별 비율을 도표로 나타내고 그래프로 시각화한다(2점).
```{r}
gender.ratio <- welfare %>% 
  group_by(gender) %>% 
  summarise(ratio = n()/nrow(welfare)*100)

pie(gender.ratio$ratio, 
    labels=paste(gender.ratio$gender, round(gender.ratio$ratio, 2),'%'),
    clockwise = T,
    col=c('skyblue','pink'))

ggplot(gender.ratio, aes(x=gender,y=ratio, fill=gender)) +
  #geom_col()
  geom_bar(stat='identity') +
  scale_x_discrete(limits=c('female','male')) + #축 순서
  scale_fill_discrete(limits=c('female','male')) + # 범례 순서 
  theme(legend.position = c(.3,.8),
        legend.title = element_text(face=3, color='red'))


ggplot(gender.ratio, aes(x='',y=ratio,fill=gender)) +
  geom_col() +
  coord_polar('y')
# 채점기준 ⑤ income의 최소값, 1분위수, 중위수, 3분위수, 최대값, 결측치 등을 탐색하고, boxplot과 월급의 빈도그래프를 시각화한다(2점).
summary(welfare$income)
boxplot(welfare$income)
ggplot(welfare, aes(y=income)) +
  geom_boxplot()
ggplot(welfare, aes(income)) +
  geom_histogram() + # 연속적인 자료 income을 계급으로 나누어 계급별 빈도그래프
  coord_cartesian(xlim=c(0,1200))
```

# 채점기준 ⑥ income이 0인 데이터는 이상치로 정하고, 이상치를 결측 처리한다(1점).
```{r}
b <- boxplot(welfare$income)$stat

table(welfare$income <= b[1])

welfare$income <- ifelse(welfare$income <= b[1],NA, welfare$income)

table(welfare$income <=b[1], useNA='ifany')
table(welfare$income >b[5], exclude = NULL) # 상위 이상치보다 큰 값이 5% 가량 되어 상위 이상치는 처리하지 않는다.
```

# 결측치 처리
```{r}
temp <- welfare[,c('gender','income')]
m <- tapply(temp$income, temp$gender, median, na.rm=T)
m
head(temp)
temp$income <- ifelse(is.na(temp$income), m[temp$gender], temp$income)
head(temp)
```
# 채점기준 ⑦ 결측치를 제외한 데이터를 이용하여 성별에 따른 월급차이가 있는지를 분석한다(2점).

```{r}
temp <- na.omit(welfare[,c('gender','income')])
summaryBy(income~gender, data=temp, FUN=c(mean,sd))


welfare %>% 
  group_by(gender) %>% 
  summarise(income.mean = mean(income, na.rm=T)) %>%
  ggplot(aes(x=gender,y=income.mean)) +
  geom_bar(stat='identity')

ggplot(welfare, aes(x=gender, y=income)) +
  geom_point(position = 'jitter', col='blue', alpha=3)+
  geom_violin() +
  geom_boxplot(aes(col=gender),
               fill='lightblue', width=.3, notch = T) +
  coord_cartesian(ylim=c(0,1000))


t.test(income~gender, data=welfare)

```
  # p-value 가 0.05 미만으로 성별에 따른 월급차이가 없다는 귀무가설을 기각한다.

# 1번 문제의 결과인 data.frame변수를 이용하여 나이와 월급의 관계를 분석하여 몇 살 때 월급을 가장 많이 받
# 는지 시각화하시오. 채점기준 ① birth, income 필드 변수의 이상치와 결측치를 확인한다(2점).
```{r}
class(welfare$birth)
table(is.na(welfare$birth))


# 채점기준 ② birth변수를 이용하여 나이를 계산하고 이 값을 age 필드로 추가한다(2점).

welfare$age <- 2015 - welfare$birth + 1

boxplot(welfare$age)$stat


```
# 채점기준 ③ x축을 나이, y축을 월급으로 지정하고 나이에 따른 월급의 변화가 표현되도록 막대그래프나 선 그
# 래프로 시각화한다(3점).
```{r}
ggplot(welfare, aes(x=age, y=income, fill=age)) +
  geom_col()



fit <- lm(income~age, data=welfare)

# 채점기준 ④ 나이에 따른 월급의 차이가 있는지 관계를 분석한다(3점).
anova(fit)

```
# (5) 몇살때 월급을 많이 받는지
```{r}
ggplot(data=welfare, aes(age))+ geom_bar()

age_income <- welfare %>% 
  filter(!is.na(welfare$income)) %>% 
  group_by(age) %>% 
  summarise(income.mean = mean(income),
            income.sd   = sd(income))
ggplot(age_income, aes(x=age, y=income.mean)) +
  geom_line() 


View(age_income)
```
#  1번 문제의 결과인 data.frame변수를 이용하여 나이에 따른 월급 변화를 성별을 분리하여 시각화 하시오. 채점기준 ① 나이와 성별로 group_by하여 월급평균, 월급표준편차, 월급중앙값, 최소값과 최대값, 빈도을 산출 한다(5점).
```{r}
welfare %>% 
  group_by(age,gender) %>% 
  summarise(mean_income=mean(income,na),
            median_income=median(income),
            max_income=max(income),
            min_income=min(income))



```
# 채점기준 ② 나이에 따른 월급평균의 추이를 아래와 같은 그래프를 시각화하고, 아래의 그래프를 파일로도 출력한다(5점).
```{r}
income.mean <- mean(welfare$income)

ggplot(data=welfare, aes(x=age,y=income.mean, fill=gender)) +
  geom_line()


head(age_income[order(-age_income$income.mean),],5)
```
# 1번 문제의 결과인 data.frame변수를 이용하여 직업별 월급의 차이가 나는지 분석하고, 만약 월급의 차이가 
# 나면 어떤 직업이 월급이 가장 많은지 상위 10개 직업군만 시각화하시오. 채점기준 ① 직업별 월급 평균, 표준편차, 빈도를 평균월급 순으로 정렬하여  
# 출력하여 직업별 월급의 추이를 분석한다(3점).
```{r}
welfare %>% 
  group_by(code_job,income) %>% 
  summarise() %>% 
  ggplot(aes(y=code_job,x=income))

```

# 채점기준 ② 직업별 월급의 차이를 분석한 후, 상위 소득 10개 직업군을 도표로 출력하고, 아래와 같은 그래
# 프로 시각화한다. 시각화한 그래프는 ggsave함수를 이용하여 top10.png라는 그림파일로 저장한다
# (4점)




  
  # 8. 1번 문제의 결과인 data.frame변수를 이용하여 성별로 어떤 직업이 가장 많을지 분석하시오. 채점기준 ① 여성 최빈 직업 상위 10를 추출한다(5점).
  # 채점기준 ② 남성 최빈 직업 상위 10을 추출한다(5점).
```{r}
head(welfare) %>% 
  group_by(gender) %>% 
  summarise(code_job)
  

```
  
    # 9. 1번 문제의 결과인 data.frame변수를 이용하여 종교 유무에 따른 이혼률을 분석하시오. 채점기준 ① 종교 데이터인 religion 필드의 이상치 및 결측치를 확인한다(1점).
```{r}
table(is.na(welfare$religion))
  # 채점기준 ② religion 필드가 1이면 “종교-유”, 2이면 “종교-무”로 데이터를 변경한다(2점).
welfare$religion <- ifelse(welfare$religion == 1, '종교-유','종교-무')
welfare$religion



  # 채점기준 ③ 종교 유무의 빈도를 시각화한다(1점).
ggplot(data=welfare, aes(religion, fill=religion)) +
  geom_bar()


# 채점기준 ④ 혼인 상태 데이터인 marriage 필드가 1이면 “기혼”, 3이면 “이혼”으로, 그 외는 NA로 값을 같은 
  # marriage_group 파생변수를 추가한다(2점).

welfare$marriage_group <- ifelse(welfare$marriage == 1, '기혼',NA)
welfare$marriage_group
```

  # 채점기준 ⑤ 종교 유무에 따른 이혼률을 분석한다(2점).


  # 채점기준 ⑥ 분석한 결과를 도표와 그래프로 시각화한다(2점).


  # 10. 1번 문제의 결과인 data.frame변수를 이용하여 지역별 연령대 비율을 분석하시오. 노년층이 많은 지역은 어
  # 디인지 출력하시오. 채점기준 ① 결측치를 확인한다(2점).

  # 채점기준 ② region 파생변수를 지역명으로 추가한다(2점). 1:서울 2:수도권(인천/경기) 3:부산/경남/울산 4:대구/경북 5:대전/충남 6:강원/충북 7:광주/전남/전북
  # /제주도
  # 채점기준 ③ 지역별 연령대 비율을 분석한 도표 및 그래프를 시각화한다(3점).
  # 채점기준 ④ 노년층이 많은 지역이 어디인지 시각화한다(3점)